臺灣橋頭地方法院行政訴訟判決　　　　　110年度交字第183號
原　　　告　許培雄
被　　　告　高雄市政府交通局

代　表　人　鄭淑娟
 
上列當事人間交通裁決事件，原告不服被告民國110年8月12日高
市交裁字第32-BZD164099號裁決之處分，提起行政訴訟，本院判
決如下：
    主  文
原告之訴駁回。
訴訟費用新臺幣參佰元由原告負擔。
    事實及理由
一、程序事項：本件為交通裁決事件，依兩造所述各節及卷內資
    料所示，本件事證已臻明確，本院認無經言詞辯論之必要，
    爰依行政訴訟法第237條之7之規定，不經言詞辯論而為判決
    。
二、事實概要：原告所有之00000000號普通重型機車（下稱系爭
    機車）於民國110年6月25日9時55分，由原告駕駛在本市○
    ○區○○○路000號前往北，因有「限速40公里、經測速時
    速61公里、超速21公里」之交通違規，經高雄市政府警察局
    交通大隊岡山分隊（下稱舉發機關）依採證照片逕行舉發，
    並填掣高市警交相字第BZD164099號舉發違反道路交通管理
    事件通知單（下稱系爭舉發違規通知單）。原告不服舉發，
    於110年7月21日向被告提出陳述，經舉發機關於110年8月5
    日高市警岡分交字第11072605200號函查復：舉發無誤。原
    告不服舉發，遂依據道路交通管理處罰條例（以下稱處罰條
    例）第40條、第63條第1項第1款暨違反道路交通管理事件統
    一裁罰基準及處理細則（以下稱處理細則）第45條規定，開
    立本件裁決書，裁處原告罰鍰新臺幣1,400元整，並記違規
    點數1點。原告仍不服，遂提起本件行政訴訟。
三、原告主張：警示標誌裝設恐有在後之嫌，舉發照片背景模糊
    ，原告至實地勘查與照片有相當差距，有逾300公尺之虞，
    且與舉發機關之比對照片有明顯差距錯誤等語。原告並聲明
    ：原處分撤銷。
四、被告則答辯以：
（一）經查，原告駕駛系爭機車於前開時、地，因有「限速40公
      里、經測速時速61公里、超速21公里」之交通違規，經舉
      發機關依採證照片逕行舉發，此有舉發機關110年8月5日
      高市警岡分交字第11072605200號函、採證照片、雷達測
      速儀檢定合格證書、速限標誌及限速警告標示設置照片、
      比對照片等件附卷可稽。原告之違規事實，洵堪認定。
（二）原告雖主張：警示標誌裝設恐有在後之嫌，舉發照片背景
      模糊，原告至實地勘察與照片有相當差距，有逾300公尺
      之虞，且舉發機關之比對照片有明顯差距錯誤云云。惟查
      ，道路交通標誌標線號誌設置規則第55條之2第1項規定：
      「測速取締標誌『警52』，用以警告車輛駕駛人前方路段
      常有測速取締執法，促使行車速度不得超過道路規定之最
      高速限或低於規定之最低速限。」同規則第85條第1項規
      定：「最高速限標誌『限5』，用以告示車輛駕駛人前方
      道路最高行車時速之限制，不得超速。」，故處罰條例第
      7條之2第3項「明顯標示」應係指具有「警告車輛駕駛人
      前方路段常有測速取締執法，促使行車速度不得超過道路
      規定之最高速限或低於規定之最低速限」功能之「警52」
      標誌，而非「用以告示車輛駕駛人前方道路最高行車時速
      之限制」之「限5」標誌，其理自明。又觀諸舉發機關檢
      附之採證照片可見：本案警52取締告示牌設置於省道成功
      北路快慢車道分隔島，取締照相位置位於北向約168.8公
      尺處，違規車輛位置距取締位置依照片顯示為84.3公尺，
      即警52與違規車輛位置兩地點相距約253.1公尺(168.8+84
      .3)，顯符合前揭「100公尺至300公尺間，明顯標示」之
      舉發要件。又經被告比對Google地圖可知：(1)警52取締
      告示牌設置於省道成功北路快慢車道分隔島（近林北路口
      ）；(2)取締照相位置位於警52北向約168.8公尺處，其為
      高捷運北機廠圍牆旁之一水泥地；(3)違規車輛位置距取
      締立置依照片顯示為84.3公尺，即加總後位於警52北向約
      253.1尺處，其位於快慢車分隔島之路中障礙物體線(黃黑
      相間線)前，採證照片與比對結果相符，相關位置並無疑
      義。
（三）原告又主張：警示標誌裝設恐有在後之嫌，舉發照片背景
      模糊云云。惟觀諸舉發機關提供之宣示牌設置照片，本件
      「警52」告示牌為紅色外框三角形警示標誌，樣式清晰且
      明顯，標誌前方亦無任何遮蔽物阻擋視線，該標誌係為員
      警執勤時機動設置，並於執勤結束後拆除，要與內政部警
      政署109年3月11日警署交字第1090061767號函釋之規定無
      違。又該警告標誌在日間有自然光線之情形下，足可清楚
      辨識，是該告示牌之設置，業已盡告知用路人依速限駕駛
      之作為義務，足以促請駕駛人注意不得違規行駛，已堪認
      符合處罰條例第7條之2第3項「明顯標示」之意旨。且衡
      諸上開設置告示牌規定之立法用意，不外表明科處違規人
      行政裁罰之目的乃在敦促駕駛人依行車速限駕駛，是以科
      學儀器採證，應由主管機關在明顯處警示，用以提醒駕駛
      人依道路速限行駛，以期在駕駛人避免受罰之心理下，達
      到依行車速限駕駛進而維護行車安全之最大效益。原告身
      為駕駛人，領有合格之駕駛執照，理應藉此謹慎注意暨遵
      守該路段速度限制之規定，非僅於設置「測速照相請減速
      」之告示牌處、或在警車閃爍警示燈明確告知正在執行超
      速取締勤務時，方遵守交通規則，而於未設有告示牌處即
      得有不予遵循之寬容空間。況本件舉發機關已於系爭地點
      前設置明顯告示牌告知駕駛人，已如前述，則本件警員舉
      發程序，並無任何違誤之處。
（四）次按雷射測速儀器經列為法定度量器之測速設備裝置，衡
      諸度量衡法第5條、度量衡器檢定檢查辦法第3條第1項第6
      款之規定，與大眾有關之公務檢測儀器，既經由國家專責
      機關檢定合格後加以使用，並定期檢測，自有公信力。查
      本件舉發員警採證使用之雷射測速儀係依規定送請經濟部
      標準檢驗局委託財團法人台灣電子檢驗中心檢驗合格領有
      合格證書（規格：200Hz照相式、器號：TC008055、檢定
      合格單號碼：M0GB0000000、檢定日期：110年5月25日、
      有效期限：111年5月31日）等情，此有財團法人台灣商品
      檢測驗證中心110年5月25日雷射測速儀檢定合格證書存卷
      足憑。復觀諸採證照片上清晰可見違規汽車之車號：000-
      0000、且明確標示日期為06/25/2021、時間為09:55:20、
      速限40kmh、車速61kmh、序號TC008055及檢定合格單號碼
      M0GB 0000000等數據，足徵原告駕駛系爭機車於上揭時間
      ，行駛系爭路段時，該測速照相儀器確仍在合格期限內，
      且該雷射測速儀之準確性及正確性應值得信賴。是被告據
      以裁處，洵無不合等語。被告並聲明：駁回原告之訴。
五、本件如事實概要欄所述之事實，除下列兩造之爭點外，有系
    爭舉發違規通知單及送達證書（參本院卷第61頁）、本件裁
    決書及送達證書（參本院卷第63至65頁）、舉發機關110年8
    月5日高市警岡分交字第11072605200號函（參本院卷第69頁
    ）、採證照片（參本院卷第73頁）、雷射測速儀檢定合格證
    書（參本院卷第80頁）、速限標誌及限速警告標示設置照片
    （參本院卷第75、77頁）等件附卷可稽，堪信為真實。兩造
    之爭點厥為：原告駕駛系爭機車於上開時、地，是否有「汽
    車駕駛人行車速度，超過規定之最高時速逾20公里至40公里
    以內」之交通違規？原處分是否合法？
六、本院之判斷：
（一）按處罰條例第7條第1項規定：「道路交通管理之稽查，違
      規紀錄，由交通勤務警察，或依法令執行交通稽查任務人
      員執行之。」第7條之2第7款規定：「汽車駕駛人之行為
      有下列情形之一，當場不能或不宜攔截製單舉發者，得逕
      行舉發：‧‧‧七、經以科學儀器取得證據資料證明其行
      為違規。」同條第2項第9款規定：「前項第7款之科學儀
      器應採固定式，並定期於網站公布其設置地點。但汽車駕
      駛人之行為屬下列情形之一者，不在此限：‧‧‧九、行
      車速度超過規定之最高速限或低於規定之最低速限。」同
      條第3項規定：「對於前項第9款之違規行為，採用固定或
      非固定式科學儀器取得證據資料證明者，於一般道路應於
      100公尺至300公尺間明顯標示之。」另處理細則第6條第2
      項規定：「公路主管及警察機關就其主管業務，查獲違反
      道路交通管理之行為者，應本於職權舉發或處理之。」同
      細則第11條第1項第4款規定：「‧‧‧四、逕行舉發者，
      應按已查明之資料填註車牌號碼、車輛種類、車主姓名及
      地址，並於通知單上方空白處加註逕行舉發之文字後，由
      舉發機關送達被通知人。」次按道路交通安全規則第90條
      第1項本文規定：「駕駛人駕駛汽車，除應遵守道路交通
      標誌、標線、號誌之指示，並服從交通指揮人員之指揮外
      ，並應遵守下列規定：‧‧‧」同規則第93條第1項第1款
      規定：「行車速度，依速限標誌或標線之規定，無速限標
      誌或標線者，應依下列規定：一、行車時速不得超過50公
      里。但在未劃設車道線、行車分向線或分向限制線之道路
      ，或設有快慢車道分隔線之慢車道，時速不得超過40公里
      。」末按處罰條例第40條規定：「汽車駕駛人，行車速度
      ，超過規定之最高時速，或低於規定之最低時速，除有第
      43條第1項第2款情形外，處新臺幣1,200元以上2,400元以
      下罰鍰。」第63條第1項第1款：「汽車駕駛人有下列各款
      所列條款之一者，除依原條款處罰鍰外，並予記點：一、
      有‧‧‧第40條‧‧‧情形之一者，各記違規點數1點。
      」
（二）經查，原告駕駛系爭機車於前開時、地，因有「限速40公
      里、經測速時速61公里、超速21公里」之交通違規，經舉
      發機關依採證照片逕行舉發等情，此有舉發機關110年8月
      5日高市警岡分交字第11072605200號函（參本院卷第69頁
      ）、採證照片（參本院卷第73頁）、雷射測速儀檢定合格
      證書（參本院卷第80頁）、速限標誌及限速警告標示設置
      照片（參本院卷第75、77頁）、Google地圖比對照片(參
      本院卷第81-85頁)等件附卷可稽。原告之違規事實，洵堪
      認定。
（三）原告雖主張：警示標誌裝設恐有在後之嫌，舉發照片背景
      模糊，原告至實地勘查與照片有相當差距，有逾300公尺
      之虞，且舉發機關之比對照片有明顯差距錯誤云云。惟查
      ，觀諸舉發機關提供之員警職務報告、示意圖及採證照片
      可見：本件「警52」取締告示牌設置於省道成功北路快慢
      車道分隔島，取締照相位置位於北向約168.8公尺處，違
      規車輛位置距取締位置依照片顯示為84.3公尺，即「警52
      」與違規車輛位置兩地點相距約253.1公尺，顯符合前揭
      「100公尺至300公尺間，明顯標示」之舉發要件。而原告
      又主張「原告至實地勘察與照片有相當差距，有逾300公
      尺之虞」，惟經比對Google地圖可見：採證照片與比對結
      果相符，相關位置並無疑義。故該告示牌之設置，業已盡
      告知用路人依速限駕駛之作為義務，足以促請駕駛人注意
      不得違規行駛，已堪認符合處罰條例第7條之2第3項「明
      顯標示」之意旨，足徵原告上開主張為不實。另衡諸上開
      設置告示牌規定之立法用意，不外表明科處違規人行政裁
      罰之目的乃在敦促駕駛人依行車速限駕駛，是以科學儀器
      採證，應由主管機關在明顯處警示，用以提醒駕駛人依道
      路速限行駛，以期在駕駛人避免受罰之心理下，達到依行
      車速限駕駛進而維護行車安全之最大效益。原告身為駕駛
      人，領有合格之駕駛執照，理應藉此謹慎注意暨遵守該路
      段速度限制之規定，非僅於設置「測速照相請減速」之告
      示牌處、或在警車閃爍警示燈明確告知正在執行超速取締
      勤務時，方遵守交通規則，而於未設有告示牌處即得有不
      予遵循之寬容空間。況本件舉發機關已於系爭地點前設置
      明顯告示牌告知駕駛人，已如前述，則本件警員舉發程序
      ，並無任何違誤之處。
（四）況本件舉發員警採證使用之雷射測速儀，係依規定送請經
      濟部標準檢驗局委託財團法人台灣商品檢測驗證中心檢驗
      合格，領有合格證書（規格：200Hz照相式、器號：TC008
      055、檢定合格單號碼：M0GB0000000、檢定日期：110年5
      月25日、有效期限：111年5月31日）等情，此有財團法人
      台灣商品檢測驗證中心110年5月25日雷射測速儀檢定合格
      證書存卷足憑。且觀諸採證照片上清晰可見違規汽車之車
      號：00 0-0000、且明確標示日期為06/25/2021、時間為
      09:55:20、速限40kmh、車速61kmh、序號TC008055及檢定
      合格單號碼M0GB0000000等數據。又雷射測速儀器經列為
      法定度量器之測速設備裝置，衡諸度量衡法第5條、度量
      衡器檢定檢查辦法第3條第1項第6款之規定，與大眾有關
      之公務檢測儀器，既經由國家專責機關檢定合格後加以使
      用，並定期檢測，自有公信力，足徵原告駕駛系爭機車於
      上揭時間，行駛系爭路段時，該測速照相儀器確仍在合格
      期限內，且該雷射測速儀之準確性及正確性應值得信賴，
      是本件執以採證之雷射測速儀所測得之數據資料，當屬正
      確無訛。從而，原告於前揭違規時間、地點，確有「汽車
      駕駛人行車速度，超過規定之最高時速逾20公里至40公里
      以內」之違規事實，被告據以裁處如原處分所示，依法有
      據，並無不合。
（五）綜上所述，本件原告既有「汽車駕駛人行車速度，超過規
      定之最高時速逾20公里至40公里以內」之交通違規，則原
      處分依法裁處，並無違法，原告訴請撤銷為無理由，應予
      駁回。
七、本件第一審裁判費為300元，應由原告負擔，爰確定第一審
    訴訟費用額如主文第2項所示。 
 
據上論結，本件原告之訴為無理由，依行政訴訟法第237條之7、
第237條之8第1項、第237條之9第1項、第236條、第98條第1項前
段，判決如主文。
中    華    民    國  110    年    11    月   29     日
                  行政訴訟庭  法  官  楊富強
上為正本係照原本作成。
如不服本判決，應於判決送達後20日內，向本院提出上訴狀並表
明上訴理由（原判決所違背之法令及其具體內容或依訴訟資料可
認為原判決有違背法令之具體事實），其未載明上訴理由者，應
於提出上訴後20日內向本院補提理由書（上訴狀及上訴理由書均
須按他造人數附繕本，如未按期補提上訴理由書，則逕予駁回上
訴），並應繳納上訴裁判費新臺幣750 元。
 
中    華    民    國  110    年    11    月     29    日
                              書記官  邱秋珍